臺灣高等法院刑事判決　　　　　　　　　　　　　　　九十一年度軍上字第八號
　　上　訴　人
　　即　被　告　甲○○
右上訴人即被告因逃亡案件，不服國防部高等軍事法院中華民國九十一年一月二十八
日第二審判決（九十一年法仁判字第○一六號，起訴案號：國防部北部地方軍事法院
檢察署九十年度訴字第一五九號），提起上訴，本院判決如左：
    主  文
上訴駁回。
    理  由
一、按被告不服高等軍事法院宣告有期徒刑之上訴判決，向高等法院提起上訴者，非
    以判決違背法令為理由，不得為之，軍事審判法第一百八十一條第五項定有明文
    。是提起第三審上訴，應以原判決違背法令為理由，係屬法定要件。如果上訴理
    由並未依據卷內訴訟資料，具體指摘原判決不適用何種法則或如何適用不當，或
    所指摘原判決違法情事，顯與法律規定得為第三審上訴理由之違法情形，不相適
    合者，其上訴自屬違背法律上之程式。最高法院七十年台上字第九六九號著有判
    例可資參照。
二、本件原判決認定上訴人即被告甲○○（下稱被告）係陸軍後勤學校土城分部勤務
    隊中士班長（民國八十八年一月十六日入伍，陸軍步兵學校指職士官班八十八年
    班第二期結業，志願役），於九十年五月三日十八時三十分許自台灣駐地休假離
    營，應於同年月七日七時三十分返營銷假，詎為積欠債務無力清償而萌生長期脫
    免職役之犯意，假滿潛逃，匿居台東地區，賴自身積蓄維生，迄九十年五月十三
    日二十一時許始自行返營投案，案經該管函送國防部北部地方軍事法院檢察署偵
    辦，惟責付期間仍不知悔悟，於九十年六月七日十六時三十分許，自覺部隊壓力
    過大無法適應，另起長期脫免職役之犯意，再度自台灣駐地，不假離營潛逃，匿
    居鳳山地區，賴自身積蓄維生，迨九十年九月二日二十時許，始由家人陪到國防
    部北部軍事法院檢察署投案之事實，業據被告甲○○於偵審中坦承不諱，並經證
    人即該管隊長杜曉民上尉，分別就被告逾假不歸及不假離營之經過證述屬實，且
    有被告請假離營不歸之假單影本一紙附卷可稽，及被告責付後再度不假離營，經
    國防部北部地方軍事法院檢察署發布通緝在案，並有該署九十年六月十九日（九
    ○）法義（甲）字第三○三四號通緝書一份在卷可憑。又被告自承因債務糾紛及
    工作壓力致其有長期脫免職役之意念，遂逾假不歸，並有原審調查筆錄在卷可憑
    ，另被告不假離營後長期匿居鳳山地區，未與他人連繫，其有長期脫免職役之意
    圖甚明，認定被告犯罪事實明確，已構成陸海空軍刑法九十三條第三款之無故離
    去職役罪。國防部北部地方軍事法院審酌被告身為志願役幹部，不思積極進取，
    二度離去職役，逃亡期間未犯他罪，其到案後坦承犯行，態度良好等一切情狀，
    分別量處有期徒刑五月、十月，並定應執有期徒刑一年。其認事用法均無不合，
    量刑亦屬允當，駁回被告第一審之上訴，於法並無不合，從形式上觀察，亦無違
    背法令之情形存在。
三、被告上訴意旨以其第一次逃亡係於通緝前自行投案，應以投案論處，另第二次逃
    亡雖為發佈通緝，仍已投案，卻未見其量刑有任何寬恕之處云云。按量刑輕重，
    係屬事實審法院得依職權自由裁量之事項，苟已斟酌刑法第五十七條各款所列情
    狀而未逾越法定刑度，不得遽指為違法。次按修正前陸海空軍刑法第九十三條規
    定過三日或過六日係指其逃亡期間已否超過七二小時或一四四小時為區別既遂未
    遂之標準，司法院院解字第三八四六號可資參照。原判決就上訴人兩次無故離去
    職役，逃亡期間未犯他罪，到案後坦承犯行，態度良好等一切情狀予以綜合考量
    ，在法定刑內酌處刑罰，並說明觸犯陸海空軍刑法第九十三條之既未遂標準，上
    訴意旨，徒憑己見，指原審量刑過重，既未指摘原判決科刑有何違背法令，僅就
    原判決量刑之輕重再為爭執，自非適法之第三審上訴理由（最高法院七十四年台
    上字第五二三六號著有判例參照）。
四、綜上所述，被告向本院所提之第三審上訴，顯不合於法律上之程式，應予駁回。
據上論斷，應依軍事審判法第一百八十一條第五項、第二百零六條第一項、刑事訴訟
法第三百八十四條、第三百九十五條前段，判決如主文。
中      華      民      國    九十一      年      三      月      十八  日
                              臺灣高等法院刑事第十庭
                                  審判長法  官  溫  耀  源
                                        法  官  何  菁  莪
                                        法  官  林  銓  正
右正本證明與原本無異。
不得上訴。
                                        書記官  陳  菊  珍
中      華      民      國    九十一      年      三      月      二十  日
